臺灣臺北地方法院民事裁定
111年度家提字第7號
聲  請  人  呂霙翊  



上列聲請人聲請提審事件，本院裁定如下：                 
    主  文
聲請駁回。
    理  由
一、聲請意旨略以：聲請人於民國111年6月24日向母親揚言殺母
    親後自殺，純屬一時情緒氣話。因母親限制聲請人撥打手機
    ，並威脅要請119救護人員強制送醫，才口出惡言，在急診
    出現以頭撞櫃臺上方鋼條，乃因聲請人由119送達臺北市立
    聯合醫院松德院區（下稱松德醫院）時即被注射鎮靜藥物，
    隔天起床站立時暈眩，有姿位性低血壓，所以導致額頭不慎
    撞到鋼條，為此依提審法第1條第1項規定聲請提審，以裁定
    釋放等語。
二、按人民被法院以外之任何機關逮捕、拘禁時，其本人或他人
    得向逮捕、拘禁地之地方法院聲請提審；法院審查逮捕、拘
    禁之合法性，應就逮捕、拘禁之法律依據、原因及程序為之
    ；法院審查後，認為不應逮捕、拘禁者，應即裁定釋放；認
    為應予逮捕、拘禁者，以裁定駁回之，並將被逮捕、拘禁人
    解返原解交之機關；提審法第1條第1項前段、第8條第1項、
    第9條第1項定有明文。次按精神衛生法所稱之嚴重病人，係
    指病人呈現出與現實脫節之怪異思想及奇特行為，致不能處
    理自己事務，經專科醫師診斷認定者；嚴重病人傷害他人或
    自己或有傷害之虞，經專科醫師診斷有全日住院治療之必要
    者，其保護人應協助嚴重病人，前往精神醫療機構辦理住院
    ；前項嚴重病人拒絕接受全日住院治療者，直轄市、縣（市
    ）主管機關得指定精神醫療機構予以緊急安置，並交由二位
    以上直轄市、縣（市）主管機關指定之專科醫師進行強制鑑
    定，但於離島地區，強制鑑定得僅由一位專科醫師實施；精
    神衛生法第3條第4款、第41條第1項、第2項分別定有明文。
三、經查，聲請人於民國111年6月23日突然跑去警局，說要殺掉
    媽媽後自殺，言談混亂、激躁，經警方聯繫母親陪同送醫，
    於急診時混亂、自語、不配合，評估後保護性約束，111年6
    月24日早上揚言自殺（以頭撞護理站鋼條），呈現脫離現實
    之怪異思想及奇特行為，因上述情形有傷害他人或自傷之虞
    ，故松德醫院於111年6月24日緊急安置聲請人，經2位專科
    醫師鑑定，認為聲請人罹患思覺失調症，有全日住院治療之
    必要，然聲請人拒絕繼續接受住院治療，乃由衛生福利部於
    同年月28日許可松德醫院對聲請人提出強制住院之申請等情
    ，有精神疾病嚴重病人診斷證明書、急診病歷、急診護理記
    錄、急診病程紀錄、住院同意書、衛生福利部111年6月28日
    衛部心精審字第1110260318號審查決定通知書在卷可憑，且
    聲請人於本院訊問時陳稱：我一到醫院就被約束，因為一來
    就把醫療儀器放我身上，我把醫療儀器甩開；我確實有說過
    殺媽媽後自殺等語，顯見聲請人於111年6月23日急診時情緒
    激躁，並口出威脅話語，是聲請人行為特異，並有傷人、自
    傷之虞甚明。聲請人雖主張：111年6月24日是頭暈才撞到鋼
    條云云，然聲請人於111年6月24日頻要求出院，之後用頭用
    力撞護理站鐵條，醫生評估人力約束，過程情緒高，吐工作
    人員口水及踢打工作人員等情，有急診護理紀錄在卷可查，
    顯見聲請人於111年6月24日情緒高昂，並無頭暈無力之情，
    聲請人上開主張，要與客觀事證不符，不足為採。綜上，聲
    請人遭強制住院之原因及程序，經本院調查後，認與前揭精
    神衛生法之相關規定無違。從而，聲請人提出提審之聲請，
    請求裁定准予釋放，為無理由，應予駁回。
四、依提審法第9條第1項後段，裁定如主文。
中　　華　　民　　國　　111 　年　　7 　　月　　5 　　日
                  家事法庭  法   官  蔡鎮宇
以上正本係照原本作成。
如不服本裁定應於送達後10日內向本院提出抗告狀。
中　　華　　民　　國　　111 　年　　7 　　月　　5 　　日
                             書記官   廖素芳